【裁判字號】    98,上易,306
【裁判日期】    981223
【裁判案由】    排除侵害等
【裁判全文】
臺灣高等法院臺中分院民事判決         98年度上易字第306號
上  訴  人  金馬大鎮第二期管理委員會
法定代理人  丙○○
訴訟代理人  施廷勳律師
複 代 理人  王將叡
被 上 訴人  甲○○
            乙○○
共      同
訴訟代理人  洪煌村律師
上列當事人間排除侵害等事件，上訴人對於中華民國98年6月16
日臺灣彰化地方法院97年度訴字第854號第一審判決提起上訴，
本院於民國98年12月9日辯論終結，判決如下：
    主  文
原判決關於駁回上訴人後開第二項之訴部分，並訴訟費用之裁判
廢棄。
被上訴人甲○○、乙○○應給付金馬大鎮第二期大廈全體區分所
有權人新臺幣十五萬四千零八十元，及自民國九十七年十一月八
日起至清償日止，按年利率百分之五計算之利息，並自民國九十
七年十一月一日起至返還原判決第一項所命返還之建物之日止，
按月給付金馬大鎮第二期大廈全體區分所有權人新臺幣二千五百
六十八元。
其餘上訴駁回。
第一、二審訴訟費用，由上訴人負擔七分之三，餘由被上訴人甲
○○、乙○○負擔。
    事實及理由
一、上訴人主張：金馬大鎮第二期大廈彰化市○○○段西勢子小
    段5318建號13樓建物（下稱系爭建物）之屋頂平台係供大廈
    住戶共同使用，並登記為全體區分所有權人共有。被上訴人
    甲○○（原名王彩桃）為系爭建物門牌號碼彰化市○○路○
    段53巷1號13樓之區分所有權人，被上訴人乙○○為其夫，
    其二人未經其他區分所有權人全體之同意，擅自於系爭建物
    屋頂平台搭蓋鐵皮違章建物（下稱系爭違章建物），占用如
    原判決附圖（即彰化縣彰化地政事務所97年12月4日複丈成
    果圖，下稱附圖）所示Ａ1、Ｂ1、Ｄ、Ｅ、Ｆ、Ｆ1、Ｇ部
    分面積共88.45平方公尺，雖經彰化縣政府多次要求拆除，
    均置之不理，至今仍留有四週樑柱，上覆鐵皮遮蓋之地上物
    。被上訴人並無權占用應屬系爭建物全體區分所有權人共有
    之屋頂突出物第一層，如附圖所示編號Ａ部分面積22.29平
    方公尺、編號Ａ1部分面積4.89平方公尺、編號Ｂ部分面積2
    1.95平方公尺、編號Ｂ1部分面積5.74平方公尺、編號Ｃ部
    分面積4.23平方公尺之鋼筋混凝土造建物（下稱系爭鋼筋混
    凝土造建物）。系爭建物之屋頂平台係供金馬大鎮第二期大
    廈全體區分所有權人共有使用，未約定分管或歸被上訴人專
    用，被上訴人無權占用作為其經營舞蹈教室之場地（含更衣
    間、交誼室及盥洗室等），其所獲之收益，屬無法律上原因
    而受利益，致全體區分所有權人受侵害，自應返還不當得利
    ，其不當得利數額，參酌金馬大鎮第二期大廈近似面積之13
    層樓房屋出租他人每月收取租金新臺幣（下同）1萬元為計
    算基準，請求起訴之日前5年相當於租金之不當得利，計60
    萬元，並自民國（下同）97年11月1日起至返還前開無權占
    用系爭建物屋頂平台部分之日止，按月共同給付金馬大鎮第
    二期大廈全體區分所有權人1萬元等情，爰依民法第七百六
    十七條、第一百七十九條及第一百八十四條第一項、公寓大
    廈管理條例第九條第二項、第四項等規定，求為命：(一)被上
    訴人應將坐落系爭建物屋頂平台上如附圖所示編號Ｄ部分之
    鐵捲門（平面面積0.98平方公尺，立面面積32.13平方公尺
    ）、編號Ｅ部分面積49.25平方公尺之木造地板、編號Ｆ部
    分面積11.96平方公尺之地磚及Ａ1、Ｂ1、Ｄ、Ｅ、Ｆ、Ｆ1
    、Ｇ部分面積共88.45平方公尺之鋼架造建物（即系爭違章
    建物）全部拆除，並回復原狀，返還金馬大鎮第二期大廈全
    體區分所有權人（按該部分經原審判決被上訴人敗訴，未據
    被上訴人聲明不服，未繫屬本院，不予審究）；(二)被上訴人
    應將系爭鋼筋混凝土造建物之隔間及室內設置全部拆除，並
    全部騰空，遷讓返還金馬大鎮第二期大廈全體區分所有權人
    ；(三)被上訴人應給付金馬大鎮第二期大廈全體區分所有權人
    60萬元，及自起訴狀繕本送達翌日起至清償日止按年利率5%
    計算之利息，並自97年11月1日起至返還前揭建物之日止，
    按月給付金馬大鎮第二期大廈全體區分所有權人1萬元之判
    決。
二、被上訴人則以：被上訴人甲○○係於79年間向訴外人友廣勝
    建設股份有限公司（下稱友廣勝公司）以預售屋方式購買系
    爭建物13樓及屋頂第一層系爭鋼筋混凝土造建物，友廣勝公
    司於83年間交付被上訴人使用，被上訴人即已取得使用權，
    當時公寓大廈管理條例尚未公佈施行，被上訴人使用系爭鋼
    筋混凝土造建物，自無需金馬大鎮第二期大廈區分所有人會
    議同意。系爭建物屋頂第一層鋼筋混凝土造建物於79年間興
    建設計時，即將之設計成臥室、衛浴設備等一般住家格局，
    79年間友廣勝公司以預售屋方式銷售該建物時，即以前述建
    築設計圖推銷，表示屋頂平台第一層鋼筋混凝土造建物係規
    劃成臥室、衛浴設備等一般住家，因其水電管線與同棟13樓
    住戶水電設計配置在一起，必須由13樓承購戶另以108萬元
    購買，此部分雖為共用部分，但已約定專用，因未能為獨立
    產權登記，僅依比例增加登記於共同使用部分之權利範圍。
    金馬大鎮第二期大廈於銷售時，即與各承購戶約定系爭鋼筋
    混凝土造建物由購得13樓房屋之特定共有人使用，應認金馬
    大鎮第二期大廈之區分所有人間，就此已合意成立分管契約
    並約定由被上訴人專用，且十餘年來，各住戶就被上訴人取
    得系爭鋼筋混凝土造建物之使用權均無爭議。被上訴人就系
    爭鋼筋混凝土造建物有使用權，上訴人請求被上訴人返還相
    當於租金之不當得利或賠償損害，自屬無據。且管理委員會
    之職權在執行區分所有權人會議決議事項及公寓大廈管理維
    護工作，無不當得利及侵權行為請求權。被上訴人未將上開
    建物供營業用，上訴人請求不當得利數額顯然過高，應受土
    地法第九十七條規定限制，且被上訴人王珮華係系爭建物共
    有人，共同使用部分權利範圍為1萬分之168 ，被上訴人就
    權利範圍內使用系爭鋼筋混凝土造建物，亦無不當得利。另
    上訴人主張侵權行為損害賠償部分，已罹於2年時效消滅等
    語，資為抗辯。
三、上訴人主張系爭建物之共用部分主要用途為停車空間、避難
    室、梯間、會議室，登記為全體區分所有權人共有，其中屋
    頂突出物（共三層）第一層之屋頂平台，如附圖所示編號Ａ
    及Ａ１部分面積27.18平方公尺、Ｂ及Ｂ１部分面積27.69平
    方公尺、Ｃ部分面積4.23平方公尺之系爭鋼筋混凝土造建物
    係合法建物（其中編號Ａ１、Ｂ１面積各4.89、5.74平方公
    尺部分，係系爭鋼筋混凝土造建物與鋼架造之系爭違章建物
    重疊部分），現為該大廈門牌號碼彰化市○○路○段53巷1
    號13樓（5272建號）之區分所有權人即被上訴人甲○○及其
    夫被上訴人乙○○占有使用，其二人並於屋頂平台另搭建系
    爭違章建物使用等事實，業據提出建物登記第二類謄本、彰
    化地政事務所測量日期83年8月20日第一次測量成果圖、現
    場照片為證（見原審卷8至17頁），復經原審法院會同彰化
    地政事務所人員至現場履勘測量屬實，有勘驗筆錄及該複丈
    成果圖在卷可稽（見原審卷32、38、39頁），復為被上訴人
    所不爭執，自堪信為真實。
四、上訴人主張系爭鋼筋混凝土造建物登記為金馬大鎮第二期大
    廈全體區分所有權人共有，被上訴人無權占有使用，被上訴
    人則以前詞為辯。經查：
  (一)系爭建物於81年申請建築執照及83年申請使用執照時，屋頂
    突出物共三層（第二、三層為機械室及水塔），第一層總面
    積為153.19平方公尺，除設計為屋頂平台及梯間外，並有一
    間面積為50.83平方公尺之臥室（內有廁所），位置即位於
    被上訴人甲○○所有之1號13樓之上方等情，有金馬大鎮屋
    頂突出物層平面圖在卷可憑（見原審卷231至234頁），該臥
    室即係如附圖所示編號Ａ、Ａ１、Ｂ、Ｂ１及Ｃ部分之系爭
    鋼筋混凝土造建物，辦理建物所有權第一次登記時，經測量
    系爭建物屋頂突出物第一層總面積為153.23平方公尺，該臥
    室面積為50.87平方公尺，此有前述系爭建物第一次測量成
    果圖附卷足憑（見原審卷16頁）。另被上訴人甲○○所有之
    系爭建物1號13樓區分所有建物之面積為115.69平方公尺、
    無停車位，共同使用部分彰化市○○○段西勢子小段5318建
    號之應有部分為1萬分之168，其餘13樓之區分所有建物12間
    （2.3.4.5.6.7.8.10.12.14.16號之13樓），建物面積在89.
    03至99.81平方公尺無停車位者，系爭建物共同使用部分之
    應有部分在1萬分之47至57之間（3號13樓共同使用部分之應
    有部分1萬分之87，有登記平面車位，惟平面停車位轉售他
    人未辦理應有部分移轉登記）；建物面積89.93至89.03平方
    公尺有1機械或1平面車位者，共同使用部分之應有部分在1
    萬分之63至80之間等情，有建物登記第二類謄本附卷可稽（
    見原審卷8至13頁、104至117頁），同為系爭建物13樓之區
    分所有權人，被上訴人甲○○建物所屬之共用部分登記之應
    有部分顯然超出甚多。又以系爭建物7號13樓（面積114.95
    平方公尺）與被上訴人甲○○所有之1號13樓（面積115.69
    平方公尺）均無停車位，面積差距不足1平方公尺相互比較
    ，共同使用部分應有部分7號13樓為1萬分之62（見原審卷11
    1 頁）、1號13樓為1萬分之168（見原審卷104頁），以共同
    使用部分5318建號總面積4683.65平方公尺計算，1萬分之62
    約為29.04平方公尺、1萬分之168約為78.69平方公尺，兩者
    面積差距49.65平方公尺，此與系爭鋼筋混凝土造臥室50.87
    平方公尺相當，足認被上訴人甲○○就此特定建物有取得相
    對應之共用部分之應有部分所有權登記。再以系爭建物興建
    時，即就系爭鋼筋混凝土造建物建造臥室之一般住家格局，
    顯係供持定共有人使用甚明，是被上訴人甲○○辯稱其於購
    買系爭建物1號13樓時，同時購買系爭鋼筋混凝土造建物使
    用權，並算入共同使用部分應有部分比例中，堪以採取。
  (二)按公寓大廈管理條例實施前，區分所有建築物之所有人，於
    分別出售其區分所有權時，以契約約定將該建築物之特定共
    用部分供特定區分所有權人使用，倘無違反強制或禁止之規
    定，成立分管契約，各立約之區分所有權人及知悉或可得知
    悉該約定之受讓人，應受其拘束。次按共有物分管契約，不
    以共有人明示之意思表示為限，共有人默示之意思表示，亦
    包括在內。又所謂默示之意思表示，除依表意人之舉動或其
    他情事，足以間接推知其有承諾之效果意思者外，倘單純之
    沉默，依交易上之慣例或特定人間之特別情事，在一般社會
    之通念，可認為有一定之意思表示者，亦非不得謂為默示之
    意思表示（最高法院21年上字第1598號及29年上字第762號
    判例參照）。而公寓大廈等集合住宅之買賣，建商與各承購
    戶約定，公寓大廈之共用部分或其基地之空地由特定共有人
    使用者，除別有規定外，應認共有人間已合意成立分管契約
    。倘共有人已按分管契約占有共有物之特定部分，他共有人
    嗣後將其應有部分讓與第三人，除有特別情事外，其受讓人
    對於分管契約之存在，通常即有可得而知之情形，而應受分
    管契約之拘束（97年度台上字第909號、98年度台上字第157
    0號判決參照）。本件依卷附建物登記簿第二類謄本記載，
    系爭大樓之建築完成日期為83年7月29日，並於83年9月21日
    辦竣建物所有權第一次登記（見原審卷104至117頁），被上
    訴人甲○○亦於同時取得該棟區分所有建物1號13樓（5272
    建號）之所有權，其共用部分應有部分比例中包括系爭鋼筋
    混凝土造建物面積在內，被上訴人自該時起並占有使用之，
    係在84年6月28日公寓大廈管理條例公布實施前，被上訴人
    甲○○於購買系爭建物1號13樓時，同時購買系爭鋼筋混凝
    土造建物使用權，並算入共同使用部分應有部分比例中，可
    認金馬大鎮第二期大廈之買賣，建商與各承購戶約定，就金
    馬大鎮第二期大廈系爭鋼筋混凝土造建物之共用部分由被上
    訴人甲○○使用，共有人間已合意成立分管契約。再者，金
    馬大鎮第二期公寓大廈管理委員會係於86年12月29日始檢附
    有關文件向主管機關申請報備，86年8月24日第三屆區分所
    有權人會議亦僅決議對1號13樓被上訴人頂樓違建報請主管
    機關拆除，有會議紀錄在卷可稽（見原審卷118頁），就被
    上訴人甲○○使用共有部分之特定部分即系爭鋼筋混凝土造
    建物，於本件訴訟前十餘年來未見區分所有權人提出異議。
    又依金馬大鎮第二期住戶規約第十一條公共基金、管理費之
    繳納之第二項規定：「管理費由各區分所有權人負責，費用
    收繳以坪數為計算單位，其面積為每一住戶之專有部份及共
    有部份之總和」，上訴人亦依被上訴人之登記專有部分及共
    有部分（應有部分）面積之總和計算，向被上訴人收取應繳
    付之管理費金額。系爭建物建造完工後，被上訴人甲○○使
    用系爭鋼筋混凝土造建物迄今，鄰居均可共見共聞，金馬大
    鎮第二期大廈住戶當無不知之理，而其歷時十餘年，相安無
    事，是被上訴人使用系爭鋼筋混凝土造建物，全體住戶未為
    反對之意思，顯非單純之沈默，而係默許同意其分管之協議
    甚明。是被上訴人辯稱金馬大鎮第二期大廈之區分所有人間
    ，已合意成立分管契約，其使用系爭鋼筋混凝土造建物有正
    當權源，應可採取。
  (三)上訴人雖稱83年間建商辦理系爭建物第一次保存登記時，尚
    無登記規則可循，純係建築商人於向地政機關辦理登記時「
    任意配賦」，如共同使用部分之應有部分較高之1號3樓為1
    萬分之108及3號12樓為1萬分之179，此二戶未占用特定之共
    同部分；許多未購買車位者，共用部分持分亦高達1萬分之
    87，且同樣未買車位者，共用部分持分亦少則1萬分之43 ，
    多則1萬分之168，毫無規則可言云云。惟購買不動產之產權
    登記，事關權利重大，購屋者豈可能容建商任意配賦登記，
    且查3號12樓係兩戶併為一戶面積為215.50平方公尺，故依
    其建物面積比例計算，其取得之共同使用部分應有部分自然
    較高，而1號3樓面積為119.29平方公尺，共同使用部分之應
    有部分則僅為1萬分之108；又上訴人於本院提出之未購買停
    車住戶之公設持分統計表，除被上訴人持分高達1萬分之168
    外，其餘皆在1萬分之43至87間，非如上訴人所稱差距甚大
    ，毫無規則可循，上訴人所稱建商任意配賦登記，純屬主觀
    臆測，不足採取。
  (四)上訴人於本院提出金馬大鎮管理委員會組織規章草案及附件
    (一)住戶公約（見本院卷9至22頁），主張如系爭鋼筋混凝土
    造建物於建築完成或銷售時即已由被上訴人占有使用，則必
    然於該份81年住戶公約內載明，然遍觀該公約內容，僅約定
    停車場之分管辦法，足證被上訴人未因分管之約定取得系爭
    鋼筋混凝土造建物之使用權云云。惟共有物之分管契約，不
    以訂立書面為要件，倘共有人間實際上劃定使用範圍，對各
    自占有管領之部分，互相容忍，對於他共有人使用、收益，
    各自占有之土地，未予干涉，已歷有年所，即非不得認有默
    示分管契約之存在。如上所述，被上訴人占有使用系爭鋼筋
    混凝土造建物時起，全體區分所有權人有默示成立分管契約
    之情事存在。而被上訴人陳稱86年8月24日金馬大鎮第二期
    第三屆區分所有權人大會決議報請主管機關拆除當時被上訴
    人於系爭建物屋頂平台搭蓋之地上物，而於87年9月30日向
    台灣彰化地方法院檢察署及彰化縣政府工務局舉發違章建築
    ，經彰化縣政府發函要求拆除，被上訴人於87年間拆除大部
    分地上物，現況即當時拆除後之情形，十餘年來區分所有權
    人未對被上訴人使用系爭鋼筋混凝土造建物指為無權占有或
    不當得利乙節，上訴人亦不否認，僅稱因被上訴人之鐵架造
    外覆門窗、圍牆之違章建物將系爭鋼筋混凝土造建物包覆、
    遮蔽，致住戶未曾察覺鐵皮屋後另藏建物，即誤將二者認為
    一體，且上頂樓觀看之人甚少，致無人發現云云，惟系爭鋼
    筋混凝土造建物於系爭建物83年申請使用執照及辦理建物所
    有權第一次登記時已建造完成，系爭建物各區分所有權人非
    不能自相關資料或勘查現場時得知該建物之存在，且至87年
    間被上訴人因前述原因拆除地上物時，依常理必有管理委員
    會或管理負責人驗收區分所有權人大會決議執行成果，當無
    不能發現系爭鋼筋混凝土造建物存在且由被上訴人占有使用
    之理，再由卷附現場照片觀之，亦無違章建物將系爭建物遮
    蔽至無從發現之情形，上訴人所言，不足採信。
  (五)上訴人復主張依「金馬大鎮第二期規約標的物件登錄表、圖
    說」清楚記載系爭鋼筋混凝土造建物為「約定共用部分」，
    非「約定專用部分」，再依「金馬大鎮第二期大樓住戶規約
    」第三條第二款約定：「本公寓大廈法定空地、樓頂平台為
    共用部分，應供全體區分所有權人及住戶共同使用，非經規
    約或區分所有權人會議之議決，不得約定為約定專用部分。
    」，足證系爭屋頂突出物、樓頂平台均為金馬大鎮第二期大
    廈全體區分所有權人所共用，未約定由被上訴人管理或專用
    云云。惟查，上開文件係86年12月向主管機關申請報備時檢
    附之資料，惟就區分所有建築物出賣人保留特定共有部分之
    專用權，附隨於特定專有部分出賣，而就該共有部分之專用
    權，共有人間已默示成立分管契約者，不得以嗣後區分所有
    權人決議隨意變更，使其失去該特定共有部份之專用權，否
    則前分管契約將形同虛設，買受該特定專有部份及共有部分
    專用權之區分所有權人之權利將無從保障。是上開成立在後
    之規約對於之前業已成立之分管契約效力無影響。是被上訴
    人甲○○占有使用系爭鋼筋混凝土造建物，有約定專用之使
    用權，被上訴人乙○○為其夫，經其同意而使用，被上訴人
    自有使用系爭鋼筋混凝土造建物之正當權源，上訴人請求被
    上訴人將此部分之隔間及室內設置全部拆除，全部騰空後遷
    讓返還全體區分所有權人，為無理由，不應准許。
五、按無法律上之原因而受利益，致他人受損害者，應返還其利
    益，民法第一百七十九條前段定有明文。又其得請求返還之
    範圍，應以對方所受之利益為度，非以請求人所受損害若干
    為準，而無權占有他人土地，可能獲得相當於租金之利益復
    為社會通常之觀念（最高法院61年台上字第1695號判例參照
    ）。被上訴人使用系爭違章建物占用系爭建物屋頂平台部分
    ，經原判決命被上訴人拆除系爭違章建物後，返還金馬大鎮
    第二期大廈全體區分所有權人確定，應認被上訴人無權占用
    該部分建物。而所謂「管理」，通常包含保管、使用及收益
    。系爭建物屋頂平台既為金馬大鎮第二期大廈全體區分所有
    權人所共有，上訴人為管理委員會即有管理權，則其本於管
    理系爭建物屋頂平台所生之私法上爭議，自得提起訴訟請求
    ，被上訴人抗辯上訴人不得請求云云，不足採取。被上訴人
    使用系爭違章建物占用系爭建物屋頂平台部分，並無正當權
    源，屬無權占有，可能獲得相當於租金之利益為社會通常之
    觀念，是上訴人依不當得利法律關係請求被上訴人返還其無
    權占用系爭建物屋頂平台部分期間相當於租金之利益，洵屬
    正當。本件被上訴人無權占用之建物面積如附圖所示Ａ1、
    Ｂ1、Ｄ、Ｅ、Ｆ、Ｆ1、Ｇ部分面積共88.45平方公尺，而
    系爭違章建物僅係有頂無牆之建物，並未妨礙大廈住戶通行
    ，有現場照片可稽（見原審卷17頁），本院參酌被上訴人提
    出其所有同棟1號13樓之地價稅、房屋稅繳款書，內載地價
    10萬3898元、房屋課稅現值65萬6800元（見原審卷224頁）
    ，總計76萬0698元，其專有部分面積為139.63平方公尺、共
    有部分面積為78.69平方公尺，合計218.32平方公尺，平均
    每平方公尺房地總價為3484元，參以土地法第九十七條第一
    項規定，城市地方房屋之租金，以不超過土地及其建築物總
    價年息百分之十為限，估算被上訴人占用系爭建物屋頂平台
    88.45平方公尺，受有相當於租金之利益。計被上訴人每年
    相當於租金之利益為3萬0816元（3484*88.45*10%＝30815.9
    8，元以下四捨五入），即被上訴人平均每月獲有相當得於
    租金之利益為2568元。從而，上訴人依不當得利之法律關係
    ，請求被上訴人給付金馬大鎮第二期大廈全體區分所有權人
    關於本件起訴前五年間占用系爭建物屋頂平部分相當於租金
    之不當得利15萬4080元及法定遲延利息，並自97年11月1日
    起至返還該部分建物之日止，按月給付金馬大鎮第二期大廈
    全體區分所有權人2568元，為有理由，逾此範圍之請求，則
    屬無據。至被上訴人占有使用系爭鋼筋混凝土造建物部分，
    因被上訴人有約定專用權，係屬有權占有，自無侵權行為或
    不當得利之情事，上訴人依侵權行為或不當得利之法律關係
    請求，即屬無據。又上訴人就被上訴人無權占用系爭建物屋
    頂平台部分，主張之訴訟標的雖有數項，而僅有單一之聲明
    ，本院既准上訴人不當得利之法律關係請求，則上訴人另依
    民法第一百八十四條第一項、公寓大廈管理條例第九條第二
    項、第四項之規定請求，即無審酌之必要。
六、綜上所述，上訴人依民法第七百六十七條、公寓大廈管理條
    例第九條第二項、第四項等規定，請求被上訴人將系爭鋼筋
    混凝土造建物之隔間及室內設置全部拆除，並全部騰空，遷
    讓返還金馬大鎮第二期大廈全體區分所有權人，為無理由，
    應予駁回。又上訴人依民法第一百七十九條規定，請求被上
    訴人給付金馬大鎮第二期大廈全體區分所有權人15萬4080元
    ，及自起訴狀繕本送達翌日即97年11月8日起至清償日止，
    按年利率5%計算之利息，並自97年11月1日起至返還原判決
    第一項所命返還之建物之日止，按月給付金馬大鎮第二期大
    廈全體區分所有權人2568元，為有理由。逾此所為請求，為
    無理由，應予駁回。原審就上開准許部分，為上訴人敗訴之
    判決，尚有未洽，上訴論旨，指摘原判決該部分不當，求予
    廢棄改判，為有理由，爰由本院予以廢棄改判如主文第二項
    所示。至於上訴人之請求不應准許部分，原審為上訴人敗訴
    之判決，並駁回其假執行之聲請，經核於法並無不合，上訴
    意旨求予廢棄改判，為無理由，應駁回其上訴。本件事證已
    臻明確，兩造其餘攻擊防禦方法及舉證，核與判決結果不生
    影響，毋庸逐一論列，併此敘明。
據上論結，本件上訴為一部有理由，一部無理由，依民事訴訟法
第四百五十條、第四百四十九條第一項、第七十九條、第八十五
條第一項前段，判決如主文。
中    華    民    國    98    年    12    月    23    日
                民事第一庭    審判長法  官  吳火川
                                    法  官  胡景彬
                                    法  官  饒鴻鵬
以上正本係照原本作成。
不得上訴。
                                    書記官  林明冬
中    華    民    國    98    年    12    月    25    日
                                                      Ｓ


司法院資訊處製作；財團法人民間司法改革基金會備份。
